臺灣高等法院臺南分院刑事裁定　　　　　　　 九十一年度交抗字第二二號　　Ｃ
　　　抗　告　人
　　　即受處分人　甲　○　○
右列抗告人因違反交通管理處罰條例案件，不服臺灣臺南地方法院中華民國九十年十
二月七日裁定（九十年度交聲字第一五三號）提起抗告，本院裁定如左:
      主      文
原裁定撤銷，發回台灣台南地方法院。
      理      由
一、查原處分機關交通部公路局嘉義區監理所麻豆監理站以抗告人即受處分人甲○○
    於民國（下同）九十年二月十七日十七時十分許，駕駛無牌照拼裝車，行駛至台
    南縣新化鎮○○○段一九六號農地前被警查獲，依道路交通管理處罰條例第十二
    條第一項第二款裁處罰鍰新臺幣七千二百元，並車輛沒入。受處分人不服該裁決
    而聲明異議，原法院以受處分人於調查筆錄中供述所載運廢棄物起運地點為永康
    市等處，有該函影本在卷足憑，原處分機關據以援引首揭規定，裁處罰鍰新台幣
    七千二百元，並沒入該拼裝車輛並無不當，本件異議為無理由，而予駁回。
二、抗告意旨則以：抗告人所駕駛之拼裝車係經核准領用牌照行駛，抗告人且均按年
    繳交「使用牌照稅」有台南縣稅捐稽徵處使用牌照稅繳款書影本一份附卷可按，
    並非未經核准領用牌照行使，道路交通管理處罰條例第十二條第一項第二款雖規
    定，「拼裝車輛，未經核准領用牌照行駛者，處以罰鍰並沒入車輛」，惟該條例
    第十六條第一項第二款亦規定，「燈光、雨刷、喇叭、照後鏡、排氣管、消音器
    或其他設備不全，或擅自增減、變更原有規格之設備，或損壞不予修復者，處以
    罰鍰並責令改正」，顯然道路交通管理處罰條例第十二條第一項第二款所欲處罰
    者，係自始未經核准領用牌照行駛，至於業經核准領用牌照行駛而改裝設備者，
    應屬該條例第十六條第一項第二款所欲規範之範疇等情。
三、查（一）台南縣政府確曾核發鄭清連拼裝車○六二五號牌證，有台南縣政府九十
    年七月二十五日九十府農務字第一０八二九六號函所附之台灣省台南縣政府拼裝
    車輛檢驗換證資料清冊可憑，抗告人亦繳納車輛使用牌照稅，有台南縣稅捐稽徵
    處八十九年度使用牌照稅繳款書，在卷足憑，依拼裝車輛檢驗換證資料清冊 (
    見原審卷第四一頁)所載：該車汽缸排氣量九百，車身長四二二，車身寬一七四
    ，並未記載輪胎數，則變更輪胎數是否變更原登檢規格？且該車輛之汽缸排氣量
    、車長、車寬與原先核准之規格、數據是否相同？有無改裝變更？是否可認定仍
    屬同一車輛？有再查明之必要．（二）現行各縣市領有「使用牌證」之拼裝車，
    係行政院考慮農村運輸需要，於民國六十五年間由各縣市政府農政單位核發，其
    登檢規格係依「台灣省農村拼裝運輸工具管理要點」第四條規定，登檢發給三輪
    及四輪拼裝車「臨時使用證」，同時臺灣省政府復於民國七十二年訂定「臺灣省
    拼裝車輛管理及取締要點」加強管理及取締拼裝車輛，：：前開管理、取締要點
    因應台灣省政府功能業務與組織調整已自八十八年七月一日起停用等情，則有原
    卷附之交通部八十九年五月三日交路八十九字第００四四六三號函一份足資參照
    (見原審卷第五十頁)，可知當初發給使用證照而登記之管理、取締要點現已廢止
    ，故拼裝車目前尚無適當法令管理，則抗告人車輛倘於檢驗再改裝，亦無從再申
    領牌證，而抗告人繼續繳納牌照稅至八十八年，能否遽認該車為無使用牌證之違
    規拼裝車，亦有研求餘地．（三）道路交通管理處罰條例第例第十六條第一項第
    二款亦規定，「燈光、雨刷、喇叭、照後鏡、排氣管、消音器或其他設備不全，
    或擅自增減、變更原有規格之設備，或損壞不予修復者，處以罰鍰並責令改正」
    ，抗告人改裝輪胎之情形，係合於該條例第十二條第一項第二款或應依該條例第
    十六條第一項第二款處罰，原審亦未查明，抗告意旨指摘原裁定不當，為有理由
    ，自應由本院將原裁定予以撤銷，發回原審法院調查後，更為適法之裁定。
據上論斷，應依道路交通案件處理辦法第二十六條、刑事訴訟法第四百十三條前段，
裁定如主文。
中    華    民    國      九十一      年      四      月      二十二    日
                                  臺灣高等法院臺南分院刑事第四庭
                                      審判長法官  陳    義    仲
                                            法官  宋    明    蒼
                                            法官  楊    子    莊
右正本證明與原本無異。
不得再抗告。
                                      法院書記官  王    全    龍
中    華    民    國      九十一      年      四      月      二十五    日
